【裁判字號】    89,訴,3175
【裁判日期】    900627
【裁判案由】    勞保
【裁判全文】
臺北高等行政法院判決                            八十九年度訴字第三一七五號
                              .
    原      告  甲○○
    被      告  勞工保險局
    代  表  人  郭芳煜總經理.
    訴訟代理人  丙○○
                乙○○
右當事人間因勞工保險殘廢給付事件，原告不服行政院八十九年十月三十一日台八十
九訴字第三一三九一號再訴願決定，提起行政訴訟，本院判決如左：
    主  文
原告之訴駁回
訴訟費用由原告負擔
    事  實
甲、經過事實摘要：
  壹、原告之請求：（請求被告作成特定之行政處分）
    一、請求之時間：中華民國（以下同）八十八年三月二十二日
    二、提出請求之事實經過及其內容：
      Ａ、原告於上述時間，以經財團法人天主教聖保祿修女會醫院醫師鑑定為塵肺
          症第二症度，向被告申請勞工保險殘廢給付。
      Ｂ、原告認為，依上述醫師診斷證明，該當於勞工保險殘廢給付標準表第四十
          七項「胸腹臟器機能遺存顯著障害，終身祇能從事輕便工作者」之身體障
          害狀態，應屬第七級殘障等級，給付標準為四四○日。
      Ｃ、另按勞工保險條例第五十四條第一項「被保險人因職業傷害或罹患職業病
          ，經治療終止後，如身體遺存障害適合殘廢給付標準表規定之項目，並經
          保險人自設或特約醫院診斷為永久殘廢者，依同表規定之殘廢等級及給付
          標準，增給百分之五十，一次請領殘廢補償費」，原告經醫師診斷為塵肺
          症，係因從事礦工工作多年所引起之職業病，依前述法律規定，被告應按
          原告之殘廢等級與給付標準，增給百分之五十，亦即以六六○日為給付標
          準。
  貳、拒絕請求之行政處分：
    一、作成之機關：勞工保險局
    二、作成之案號：受理號碼00000000號
    三、作成之時間：八十八年五月十日
    四、拒絕之理由：
      Ａ、事實的認定上，認為原告請求權之基礎事實不存在：
          經被告核定原告障害程度，認原告情形屬勞工保險殘廢給付標準表第五十
          二項「胸腹臟器機能遺存顯著障害」，殘障等級屬第十二等，給付標準為
          一五０日，乃依原告平均月投保薪資新台幣（下同）一五、八四０元，核
          定給付金額為七九、二００元，超過部分之請求則不予給付。
      Ｂ、法令依據：
        １、勞工保險條例第五十三條及第五十四條
        ２、勞工保險塵肺症審定準則（民國八十四年七月二十六日公布）
  參、訴願前置程序之遵守：
      原告申請審議及提起訴願、再訴願，均遭駁回。
乙、兩造聲明：
  壹、原告未於言詞辯論期日到庭，惟依其起訴狀，其請求如下：
    一、原處分不利於原告部分、原審議決定、訴願決定及再訴願決定均撤銷。（起
        訴狀雖未聲明併將再訴願決定撤銷，惟其真意應及於此。）
    二、被告改依勞工保險殘廢給付標準表內胸腹部臟器障害欄第四十七項、殘障標
        準第七等級、給付標準四四○日，加計職業病補償，核給六六○日之殘廢給
        付，被告應補給付原告二六九、二八０元，及自八十八年五月十日起至清償
        日止，按年息百分之十計算之利息。
  貳、被告聲明求為判決駁回原告之訴。
    理  由
甲、程序部分：本件原告經合法通知，無正當理由未於言詞辯論期日到場，核無行政
    訴訟法第二百十八條準用民事訴訟法第三百八十六條所列各款情形，爰依被告之
    聲請，由其一造辯論而為判決。
乙、實體方面：本院認為兩造當事人關於離職退保後職業病殘廢給付之爭議，應可集
    中於以下四項主要爭點，茲將本院之判斷說明如下：
  壹、被告核定離職退保後職業病殘廢給付是否為行政處分
    一、勞工保險給付之對象與時點：
      Ａ、依據勞工保險條例第六條第一項規定：「年滿十五歲以上，六十歲以下之
          左列勞工，應以其雇主或所屬團體或所屬機構為投保單位，全部參加勞工
          保險為被保險人」，是以可知勞工保險給付對象以受雇於投保單位之勞工
          為原則。如勞工退休後，與雇主脫離僱傭關係，並不領工資，則不得申領
          勞保給付。
      Ｂ、又依據勞工保險條例第十九條第一項之規定：「被保險人或其受益人，於
          保險效力開始後，停止前發生保險事故者，得依本條例規定，請領保險給
          付」，保險事故於勞工保險生效期間發生始得申請保險給付。本案系爭之
          職業病殘廢給付保險事故之日，依勞工保險條例第五十四條規定，係被保
          險人治療終止審定成殘或領取職業傷病給付期滿，經診斷為永久不能復原
          之日。
      Ｃ、本件原告已自礦工職務退休，且其審定成殘之日期均在其退保之後，揆諸
          上揭勞工保險條例第六、第十九條第一項及第五十四條之規定，原屬退保
          後之事故，似不得請領保險給付。
    二、「勞保被保險人離職退保後經診斷確定罹有職業病者請領職業災害保險給付
        作業處理原則」係對勞工保險條例從事目的性擴張解釋
      Ａ、本案原告原不得直接依據勞工保險條例第十九條第一項之文義請求給付，
          已如前述，惟適用結果將使在職期間受職業傷病，但於離職退保之後被診
          斷為永久殘廢或永不能復原之勞工無法申領殘廢給付。基於勞工保險之目
          的在於照顧勞工、分散勞動事故引起之損害，殘廢給付對象應以勞工因傷
          病致殘或無法復原為主要考量，是否於保險效力存續中診斷，不應成為差
          別待遇之標準，此乃基於憲法第七條保障人民平等權之當然解釋（行政程
          序法第六條參照）。
      Ｂ、故現行勞工保險條例第五節關於殘障給付之規定並不周延，而有「隱藏性
          的法律漏洞」，必須由法律適用機關，包括行政機關以及司法機關加以填
          補。行政院勞工委員會於八十七年十一月五日以台八十七勞保三第○五○
          二○七號函發布「勞保被保險人離職退保後經診斷確定罹有職業病者請領
          職業災害保險給付作業處理原則」（以下簡稱「處理原則」，附訴願卷可
          參），即屬行政機關就此法律漏洞，基於維護人民平等受益的權利，擴大
          原有法律之適用範圍（法學方法上稱之「目的性擴張」），使離職退保後
          之勞保被保險人仍得依據勞工保險條例請求職業傷害保險殘廢給付（「處
          理原則」第一、二點參照）。
      Ｃ、因此「處理原則」之性質應屬法律解釋性行政規則，本身並未創設人民額
          外之權利義務，毋寧為對人民既有權利之確認，而勞保事務主管機關本於
          職務監督之權限，統一所屬機關對相關法律之解釋，質言之，原告之請求
          權基礎仍為勞工保險條例第五十四、第五十五條關於職業傷病殘廢給付之
          規定。
    三、被告對於被保險人申領殘廢給付之審核為行政處分
      Ａ、被告對於被保險人申領殘廢給付之審核是否為行政處分涉及原告應採用何
          種訴訟類型，以及訴訟要件是否合致等問題，因此有必要於檢討其他爭點
          前予以審究。
      Ｂ、本院認為申領殘廢給付之核定性質為行政處分，理由如左：
        １、行政處分之意義
            按訴願法第三條第一項的規定：「行政處分，係指中央或地方機關就公
            法上具體事件所為之決定或其他公權力措施而對外直接發生法律效果之
            單方行政行為」（行政程序法第九十二條第一項參照），因此行政處分
            之功能，係直接對人民指出所欲發生之法律效果，在當事人間產生拘束
            力，並且因該行政機關之意思表示，擴充、限制或確認處分機關外部之
            自然人或法人公法上的權利義務關係。
        ２、勞保給付之核定構成行政處分
          ａ、區分公私法之標準，向為行政法實務及學術不斷深究之議題，目前支
              配性之理論係由高權行為說與修正主體說（又稱特別法說）的觀點予
              以綜合判斷，亦即觀察行政法律關係當事人間具有「上下隸屬」或「
              支配服從」的關係，且該法律關係之成立必須以公權力主體為一方當
              事人，一般私人不能為之，此際即可將該法律關係及其所依據之法令
              定性為公法。
          ｂ、按勞工保險條例第六條定有「勞工應‧‧‧全部參加勞工保險為被保
              險人」之規定，第十條第一項規定投保單位「應為其所屬員工辦理投
              保手續‧‧‧」，同條第三項亦賦予保險人（主管機關）查核「投保
              單位勞工人數、工作情況及薪資」及查對「員工或會員名冊、出勤工
              作紀錄及薪資帳冊」之權限，第七十一、七十二條且規定勞工或投保
              單位未依法加入勞保或辦理勞保手續之行政處罰，勞工發生保險事故
              （同條例第二條參照），必須向保險人請領（同條例第十九條參照）
              ，經後者審核後始予給付（同條例五十五條參照），在在顯示勞工保
              險係具有強制性的保險制度，被保險人（勞工）與保險人（主管機關
              ）間之關係亦非平行對等而屬「權力服從」關係，故勞工保險條例應
              為公法，而依據該條例所核發之勞工保險給付亦為公法性質之給付，
              學理上稱此類具強制性之給付行政為「單純高權行政」。就此可參見
              行政法院（現已改制為最高行政法院）五十五年度判字第二二八號判
              例見解。
        ３、勞工保險關係並非公法契約關係
          ａ、確定勞工保險給付之公法性質後，仍應檢討勞工保險關係是否為公法
              契約（行政契約）關係，因為如屬公法契約關係，則關於勞工保險給
              付之爭議，自應循「一般給付之訴」之程序主張（行政訴訟法第八條
              第一項後段），而非循「課以義務之訴」程序（行政訴訟法第五條）
              。
          ｂ、按行政契約依當事人地位是否平等，可區分為「對等性行政契約」（
              即契約二造均為行政主體）及「從屬性行政契約」（即契約二造一方
              為私人，一方為行政主體），而縱為「從屬性行政契約」，人民亦有
              加入契約與否之自主決定權（公費醫學生服務義務協議可為代表）。
          ｃ、惟勞保制度係具強制性保險制度，為「權力服從」性質之公法關係，
              已如前述，被保險人並無選擇加入或不加入之餘地，而故與契約「締
              結自由」之本質相違。
          ｄ、又勞工保險給付之申領性質亦不同於公法契約給付之請求，蓋依公法
              契約請求契約給付內容時，債務人應給付之內容已於契約中確定，而
              無需行政機關另以意思表示（行政處分）予以確認或形成。如前所述
              ，勞保給付需經被保險人或受益人申請，並經被告機關審核後始予給
              付，是以被保險人並非依據給付內容已確定之「勞保契約」請求，而
              必須經被告機關認定事實、適用相關法令以決定個案之給付數額，亦
              即運用公權力確認被保險人與國家之間關於勞保給付之權利義務關係
              ，故被告機關就此所為之決定屬於行政處分，應屬無疑。
    四、綜上所述，勞保給付之核定屬於行政處分，則按原告聲明，其循課以義務訴
        訟主張被告原核定殘廢給付違法，並要求本院命被告機關重為特定內容之行
        政處分（參前述原告之聲明），依行政訴訟法第五條第二項，訴訟要件並無
        欠缺，本院應為實體審理。
  貳、法令條文的位階性與其合憲性
    一、就此原告方面主張：
      Ａ、被告機關以行政院勞工委員會八十八年五月七日台八十八勞保二字第○二
          ○五○五號函「補充、增列勞工保險殘廢給付項目」，以及同機關八十八
          年八月四日八十八勞保三字第○○三三二○九號函發布之「勞工保險塵肺
          症障害等級肺功能損失程度審定標準」，為審定障害等級之依據，明顯牴
          觸憲法第二十三條、第一百七十二條、中央法規標準法第五條第二款、第
          六條關於法律保留之規定。
      Ｂ、又被告依據「補充、增列勞工保險殘廢給付項目」及「勞工保險塵肺症障
          害等級肺功能損失程度審定標準」執行職務，違反憲法第一百五十三條「
          國家為改良勞工及農民之生活，增進其生產技能，應制定保護勞工及農民
          之法律，實施保護勞工及農民之政策。婦女兒童從事勞動者，應按其年齡
          及身體狀態，予以特別之保護」之意旨，以及勞工保險條例第一條「為保
          障勞工生活，促進社會安全，制定本條例；‧‧‧」之立法目的。
      Ｃ、「補充、增列勞工保險殘廢給付項目」及「勞工保險塵肺症障害等級肺功
          能損失程度審定標準」亦違反司法院釋字第三六七號解釋理由書所揭示之
          「授權明確性」原則。
          釋字三六七號解釋理由書摘要：「‧‧‧有關人民自由權利之限制應以法
          律定之且不得逾越必要之程度，憲法第二十三條定有明文。但法律之內容
          不能鉅細靡遺，立法機關自得授權行政機關發布命令為補充規定。如法律
          之授權涉及限制人民自由權利者，其授權之目的、範圍及內容符合具體明
          確之條件時，亦為憲法之所許‧‧‧若法律僅概括授權行政機關訂定施行
          細則者，該管行政機關於符合立法意旨且未逾越母法規定之限度內，自亦
          得就執行法律有關之細節性、技術性之事項以施行細則定之，惟其內容不
          能牴觸母法或對人民之自由權利增加法律所無之限制，行政機關在施行細
          則之外，為執行法律依職權發布之命令，尤應遵守上述原則」。
    二、被告方面則謂：
    Ａ、原告訴稱，被告以行政院勞工委員會八十八年五月七日台八八勞保二字第○
        二○五○五號函及同年八月四日台八八勞保三字第○○三二○九號函訂定「
        勞工保險塵肺症障害等級肺功能損失程度審定標準」等之行政命令，限制人
        民之權利，違反司法院釋字第三六七號解釋理由及抵觸憲法、中央法規標準
        法及保險法之規定等語，惟依勞工保險條例施行細則第八十條規定：本條例
        第五十五條及勞工保險殘廢給付標準表未規定之事項，得由中央主管機關補
        充規定之，是行政院勞工委員會本於勞工保險業務中央主管機關之地位自得
        訂定前開標準。且該標準係本於勞工保險殘廢給付標準表胸腹部臟器障害相
        關項目之規定，依各項目被保險人喪失勞動能力、其日常生活或社會生活活
        動所受影響及其需他人扶助之情形訂出各項目對應之肺功能指數，俾被告於
        審查時有進一步之標準可資參照，其內容係基於勞工保險殘廢給付標準表胸
        腹部臟器障害相關項目之規定，並非另立一相抵觸之標準，被告於審查時仍
        應依殘廢診斷書、塵肺症診斷書及被保險人之胸部ｘ光片作綜合審查後依勞
        工保險殘廢給付標準表之規定核定殘廢項目及等級，故該標準表並無違法之
        問題。
    Ｂ、又行政院勞工委員會八十八年八月四日台八十八勞保三字第○○三三二○九
        號函僅就行政院勞工委員會八十八年五月七日台八八勞保二字第○二○五○
        五號函補充之標準表酌作文字調整，將原標準表之「塵肺症症度診斷為第二
        症度以上者」一段從第五十二項障害項目一欄調至附註欄以杜疑義，二者實
        質內容未有差異，併予明。
    三、本院認為：
      Ａ、限縮本案應審酌之對象
        １、原告主張行政院勞工委員會所發布「補充、增列勞工保險殘廢給付項目
            」及「勞工保險塵肺症障害等級肺功能損失程度審定標準」二行政命令
            有違反「法律保留原則」、「授權明確性」原則、「法規範位階拘束」
            原則，以及憲法第一百五十三條、勞工保險條例第一條之情事，故被告
            依據上二行政命令作成原殘廢給付決定即屬違法。
        ２、惟檢視行政院勞工委員會八十八年五月七日台八十八勞保二字第○二○
            五○五號函發布「補充、增列勞工保險殘廢給付項目」之函令意旨可知
            ，「補充、增列勞工保險殘廢給付項目」係將原本即應給付、但殘廢給
            付標準表中「身體障害之狀態」欄位漏未表明之具體障害內容予以增補
            規定為附表一，惟有關塵肺症之事項則依同函令之附表二「勞工保險塵
            肺症障害等級肺功能損失程度審定標準」審定其等級，此乃將殘廢給付
            標準表「胸腹部臟器障害」項下之附註二、四揭示之原則予以具體化，
            嗣經原機關於八十八年八月四日以八十八勞保三字第○○三三二○九號
            另函將上開附表二之內容酌作文字調整，將附表二「塵肺症診斷第二症
            度以上者」之說明從第五十二項障害項目欄調整至附註欄，則該附表二
            所示之「勞工保險塵肺症障害等級肺功能損失程度審定標準」應認與原
            八十八年五月七日「補充、增列勞工保險殘廢給付項目」函分離而可為
            獨立審究之對象。
        ３、職此，本院以下將僅就「勞工保險塵肺症障害等級肺功能損失程度審定
            標準」部分為認定，至於「補充、增列勞工保險殘廢給付項目」部分則
            因與本案欠缺關連，將不予審酌。
      Ｂ、系爭「勞工保險塵肺症障害等級肺功能損失程度審定標準」應定性為行政
          規則
        １、原告固然主張被告依據勞委會所發布之「勞工保險塵肺症障害等級肺功
            能損失程度審定標準」限制人民之權利，違反司法院釋字第三六七號解
            釋意旨及牴觸憲法、中央法規標準法及保險法等規定，惟本院以為首先
            應審究者乃「勞工保險塵肺症障害等級肺功能損失程度審定標準」之規
            範類型為何，質言之，其究竟屬於「法規命令」（亦稱授權命令）、「
            職權命令」或者「行政規則」，唯有先確定其規範類型始得按照各規範
            類型之合法性檢驗標準及步驟，對系爭標準加以審查。
        ２、行政規則係指「上級機關對下級機關，或長官對屬官，依其權限或職權
            為規範機關內部秩序及運作，所為非直接對外發生法規範效力之一般、
            抽象之規定」，行政程序法第一百五十九條第一項定有明文，因法律所
            定者，多係抽象之概念，主管機關基於職權，因執行特定法律，就此抽
            象概念規定，得為必要之釋示，以供本機關或下級主管機關作為適用法
            律、認定事實及行使裁量權之基礎（司法院釋字第四○七號解釋理由書
            參照），此類釋示即為上述行政程序法第一百五十九條所稱之行政規則
            。
        ３、被告審定被保險人所罹患塵肺症之殘廢等級時，係依據勞工保險條例第
            五十三條附表「勞工保險殘廢給付標準表」之「胸腹部臟器障害」欄附
            註二規定，「胸腹部臟器機能遺存障害，須將症狀綜合衡量，永久喪失
            勞動能力與影響其日常生活活動或社會生活活動之狀況及需他人扶助之
            情形，比照精神、神經障害等級審定基本原則、綜合審定其等級」，是
            以雖同為塵肺症患者，但因塵肺症分布密度、塵肺症度及心肺功能檢查
            結果等均不同，給付等級自有差異，而可依其障害狀態分為第四十四、
            四十五、四十六、四十七、五十二等五類不同之障害項目。
        ４、惟上述勞工保險條例「勞工保險殘廢給付標準表」中關於「身體障害之
            狀態」之敘述，如：「極度障害」、「顯著障害」等，皆相當概略抽象
            ，而不易於具體案件中標準一貫的適用，因此勞保業務之上級機關（即
            行政院勞工委員會）為使不同時間、不同承辦機關或人員適用上開不確
            定法律概念之見解得以一致，並避免主觀好惡情感之影響，故參考醫學
            上認定肺功能之數據，使有權機關得以更精準適用上開概念，發布該「
            勞工保險塵肺症障害等級肺功能損失程度審定標準」作為審定塵肺症障
            害等級之原則（參見前述行政院勞工委員會八十八年五月七日台八十八
            勞保二字第○二○五○五號函「補充、增列勞工保險殘廢給付項目」胸
            腹部臟器障害之附註三），以提升法規範之明確性與安定性。職此，該
            「勞工保險塵肺症障害等級肺功能損失程度審定標準」該當於「上級機
            關對下級機關，依其權限或職權為規範機關內部秩序及運作」（於本案
            係統一法令解釋與適用）所為之一般抽象規定，其屬於行政規則（精確
            言之為行政程序法第一百五十九條第二項第二款之「解釋性行政規則」
            ），即屬無疑。
      Ｃ、「勞工保險塵肺症障害等級肺功能損失程度審定標準」並未違反「法律保
          留」、「授權明確性」原則
        １、「法律保留」、「授權明確性」原則與行政規則之關連
          ａ、「法律保留」原則係基於法治原則以及民主原則要求，就某些重要的
              事項，尤其侵害人民基本權利或與基本權實現密切相關的事項，立法
              者必須自行決定或者授權由行政機關訂定法規命令規範之。然而立法
              者不得概括、任意的授權行政立法，必須就授權立法之內容、目的、
              範圍作明確之指示（司法院釋字第四八八、四八○號解釋參照），此
              即「授權明確性」原則內涵。
          ｂ、按「授權明確性」之內涵可知，該原則係對立法者制定授權規範之限
              制，而為法律違憲審查之主要準據，與本案係針對系爭具有法律解釋
              性格之「勞工保險塵肺症障害等級肺功能損失程度審定標準」行政規
              則，是否逾越解釋對象、是否違法之命題無涉，故本院認為應予審究
              者唯有系爭「勞工保險塵肺症障害等級肺功能損失程度審定標準」是
              否牴觸「法律保留」原則。
          ｃ、「法律保留」原則於行政機關執行職務及人民權利保障之意義，乃指
              涉及限制或剝奪人民權利或與人民權利實現密切相關之事項，必須由
              法律自行規定，或於法律明確授權法規命令規定，始屬合致。是以系
              爭「勞工保險塵肺症障害等級肺功能損失程度審定標準」雖屬僅具「
              內部法規範」效力之解釋性行政規則，對人民並無規範之拘束力（即
              行政機關不得要求相對人遵循該規定，人民亦不得依據該規定向行政
              機關主張權利），然而如行政機關依據行政規則作成侵益性行政處分
              時，該行政規則是否增加（創設）法令所無之限制而違反法律保留原
              則，自應成為司法審查之對象（司法院釋字第五○五號、釋字第四○
              七號解釋參照）。
        ２、「勞工保險塵肺症障害等級肺功能損失程度審定標準」並未牴觸「法律
            保留原則」
          ａ、承前界定「勞工保險塵肺症障害等級肺功能損失程度審定標準」之規
              範類型之討論，「勞工保險塵肺症障害等級肺功能損失程度審定標準
              」之作用在於本機關或下級主管機關，在認定案件事實，以審定勞工
              保險條例中塵肺症之障害項目（類型）時，因以該標準為基礎，就法
              律之抽象概念規定，而有合理而一貫之結果，就法律適用的過程而言
              ，「勞工保險塵肺症障害等級肺功能損失程度審定標準」乃使法令構
              成要件要素更行明確以俾案件事實之涵攝，而非增加法令以外之限制
              ，而未牴觸「法律保留」原則。
          ｂ、又行政機關基於調查事實及證據之必要，得要求當事人或第三人提供
              必要之文書、資料或物品，行政程序法第四十條定有明文。被告於適
              用「勞工保險塵肺症障害等級肺功能損失程度審定標準」以認定塵肺
              症之障害等級時，需由申請人提供或由被告安排複檢始可獲得相關醫
              學數據（並參前述「勞工保險塵肺症審定準則」三、以下檢定勞工保
              險塵肺症應施行之檢查項目），本為「調查事實及證據之必要」，亦
              非違反法律保留原則。
          ｃ、至原告所稱，「勞工保險塵肺症障害等級肺功能損失程度審定標準」
              發布適用前以「殘廢給付標準」中「胸腹部臟器障害」欄之附註二「
              比照精神、神經障害等級審定基本原則、綜合審定其等級」為塵肺症
              殘廢等級之審定原則，相較於勞工保險塵肺症障害等級肺功能損失程
              度審定標準發布適用，較有利於申請人，造成人民權利違法之侵害，
              因屬於參、以下相關解釋函令與法律具體規定內容有無規範體系上之
              衝突以及適用「勞工保險塵肺症障害等級肺功能損失程度審定標準」
              是否牴觸平等原則之討論，於此不予審究。
        ３、職此之故，原告主張被告依據「勞工保險塵肺症障害等級肺功能損失程
            度審定標準」作成殘廢給付等級之審定，違反「法律保留」原則、「授
            權明權性」原則，核不足採。
      Ｄ、憲法第一百五十三條以及勞工保險條例第一條保護勞工之意旨不構成指摘
          被告機關依「勞工保險塵肺症障害等級肺功能損失程度審定標準」執行職
          務之正當依據
        １、按憲法第一百五十三條第一項「國家為改良勞工及農民之生活，增進其
            生產技能，應制定保護勞工及農民之法律，實施保護勞工及農民之政策
            」，係憲法關於基本國策之決定，其規範性質係所謂「方針條款」，亦
            即國家公權力機關應行使其職權時致力於實現上述目標，惟對於實現目
            標的步驟、方法，憲法並未亦不可能事先予以決定，而應由各公權力機
            關衡酌現實需要、財政狀況決定之，故此種單純目的指示性的憲法規範
            ，並非人民權利之依據，人民自不能直接援引該規定指摘具體決定的違
            失。
        ２、勞工保險條例第一條前段「為保障勞工生活，促進社會安全，制定本條
            例」，係說明勞工保險條例之立法目的，而法律指示立法目的之作用乃
            在於指示適用法律機關正確解釋該法律（尤其於目的性解釋時），而非
            直接拘束當事人間權利義務關係，因此指摘如欠缺具體內容，僅憑立法
            目的指示之抽象規定本身，並不足以據為指摘違法之正當理由。
        ３、職此之故，原告主張被告依據「勞工保險塵肺症障害等級肺功能損失程
            度審定標準」作成殘廢給付等級之審定，違反憲法第一百五十三條以及
            勞工保險條例第一條保護勞工之意旨，亦不足採。
  參、本案相關法律、令函之具體規定內容彼此間有無體系上衝突：
      本院認為：
    一、「勞工保險塵肺症障害等級肺功能損失程度審定標準」並未違反「法律優位
         」原則：
       Ａ、行政行為不得牴觸上位階法規範之規定，係所謂「法律優位」原則或「
           法律位階拘束原則」（憲法第一百七十一條、一百七十二條、中央法規
           標準法第十一條參照）。「勞工保險塵肺症障害等級肺功能損失程度審
           定標準」係拘束力限於行政權內部之解釋性行政規則，已如前述，因此
           系爭給付核定是否違法侵害原告應受給付之權利，首應審究者即為「審
           查標準」是否牴觸其所解釋之勞工保險條例第五十三條附表二「勞工保
           險殘廢給付標準表」關於胸腹部臟器障害規定，蓋如牴觸法律規定，則
           依據該「勞工保險塵肺症障害等級肺功能損失程度審定標準」所作成之
           殘廢給付處分亦屬違法。
       Ｂ、按「解釋性行政規則」，係詮釋界定法律或授權命令所使用的若干法律
           概念，據以拘束下級行政機關對於該等法規範的具體適用，因此對於行
           政規則的規範審查，原則上均應該依循法律解釋方法的各項準則，檢視
           其是否逾越了法律解釋的界限，據以貫徹法律保留原則乃至法律優位原
           則等憲法規範意旨（司法院釋字第四四一號蘇俊雄大法官不同意見書參
           照）。
       Ｃ、職此，個別解釋性行政規則牴觸上位階法規範，可區分為創設或增加上
           位法規所無之限制（司法院釋字五○五號解釋意旨參照）以及解釋之結
           果違反上位法規之立法目的（司法院釋字第四四一、釋字第四○七、釋
           字第三八三號解釋意旨參照）。惟第一類情形屬行政規則違反法律保留
           原則之範疇，本院於前文貳、三、Ｃ處已述及，故於此所需檢討者乃適
           用系爭「審查標準」之結果是否違反勞工保險條例第五十三條之附表（
           「殘廢給付標準表」）之立法意旨。
       Ｄ、依「殘廢給付標準表」有關塵肺症障害等級之審定原則，審定塵肺症殘
           廢等級應考量之要素應可歸納為以下數端（「胸腹部臟器障害」欄附註
           二、「精神、神經障害」欄附註一參照）：
          １、肺臟遺存障害之程度：極度障害、高度障害、顯著障害、（單純）遺
              存障害。
          ２、勞動能力喪失程度：不能從事任何工作、祇能從事輕便工作者、醫學
              上可證明工作上確有明顯之阻害。
          ３、生活需要他人扶助之程度：經常需要醫療護理或專人周密照護者、日
              常生活需人扶助者、不需他人扶助。
       Ｅ、本院認為系爭「勞工保險塵肺症障害等級肺功能損失程度審定標準」並
           未牴觸前述審定要素，理由如下：
          １、首先就「勞工保險塵肺症障害等級肺功能損失程度審定標準」之附註
              欄中用以認定塵肺症肺功能損失程度之醫學數據，由於涉及醫學上專
              業知識，基於權利分立原則以及尊重行政權於高度專業性領域具有之
              「判斷餘地」，本院就此應為形式外觀上與邏輯關連意義之審查，不
              介入實質數據正確與否之判斷，合先明。
          ２、「勞工保險塵肺症障害等級肺功能損失程度審定標準」係以心肺功能
              檢驗數據區分「肺臟遺存障害之程度」與「勞動能力喪失程度」，相
              較於直接適用「極度」、「高度」、「顯著」、「輕便工作」、「工
              作上明顯阻害」等不確定概念，其客觀性與明確性（法安定性）皆因
              此提高，而非牴觸原規定。
          ３、次從形式上觀之，「勞工保險塵肺症障害等級肺功能損失程度審定標
              準」中註１﹑至註４﹑對ＦＥＶ１等醫學數據名稱之說明，系爭標準
              採以認定肺功能之數據皆與肺功能直接相關，且為適用前述「勞工保
              險塵肺症審定準則」認定塵肺症障害等級時，應由申請人提供或可由
              被告安排複檢以獲得之醫學數據（參該準則三、(五)心肺功能檢查：１
              、測定最大換氣量之檢查。２、測定運動指數之檢查。３、檢查換氣
              功能之「類型」及測定換氣指數）。
          ４、末就各障害項目之肺功能數據觀察，各項數據由高至低之區間劃分與
              「身體障害之狀態」由輕微至嚴重之描述間亦具有比例性的合理關連
              ，加以諸此數據係參考美國醫學會、美國胸腔醫學會肺部障害分類及
              我國內政部殘障鑑定手冊而訂，非憑空杜撰所得，故以此認定肺功能
              損失程度，應屬合理。
        Ｆ、根據上述理由，本院認「勞工保險塵肺症障害等級肺功能損失程度審定
            標準」並未違反「法律優位」原則，原告空言指陳，未提出具體論據，
            即非可採。
      二、被告以「勞工保險塵肺症障害等級肺功能損失程度審定標準」核定塵肺症
          障害等級，並未違反平等原則。
        Ａ、憲法第七條保障人民享有平等權，其內涵係國家公權力機關對於本質上
            相同之事項應為相同之處遇，不得恣意從事差別待遇，但對於本質上不
            同之事項，則應考量其差異程度，從事合理之差別待遇。
        Ｂ、原告主張因「勞工保險塵肺症障害等級肺功能損失程度審定標準」之發
            布適用，使發布前之申請案件適用該審定標準而受有不利益，乃與平等
            原則有違。查被告雖於「勞工保險塵肺症障害等級肺功能損失程度審定
            標準」發布後，始核定本件申請案，但被告原據以審定殘障等級之法規
            皆無明確的肺功能損失程度審定標準，而且「勞工保險塵肺症障害等級
            肺功能損失程度審定標準」既未增加法律所無之限制，亦未違反法律劃
            分給付等級之意旨，而且使主管機關得以更客觀一貫地適用原附表二之
            規定，被告予以適用，自與平等原則相合。
  肆、事實認定有無違法
    一、就此原告方面主張：
      Ａ、原告經專科醫師鑑定為塵肺症第二症度」，應屬精神障礙第四項、第七級
          ，神經障礙第八項、第七級「中等度精神、神經障害，精神及身體之勞動
          能力較一般顯明低下者」，胸腹部臟器第四十七項，第七級「胸腹臟器機
          能遺存顯著障害，終身祗能從事輕便工作者」之殘廢給付。
      Ｂ、法令依據：
        ａ、殘廢給付標準表‧胸腹部臟器障害欄  附註二
            胸腹部臟器障害等級之審定：胸腹部臟器機能遺存障害，須將症狀綜合
            衡量，永久喪失勞動能力與影響其日常生活活動或社會生活活動之狀況
            及需他人扶助之情形，比照精神、神經障害等級審定基本原則、綜合審
            定其等級。
        ｂ、殘廢給付標準表‧精神、神經障害欄  附註一
            「精神、神經障害等級」之審定基本原則：綜合其病灶症狀，對於永久
            喪失勞動能力與影響日常生活或社會生活活動狀態及需他人扶助之情況
            依左列各項狀況定其等級。於審定時，須有精神科、神經科、神經外科
            等專門醫師診斷證明資料為依據。
              (五)：中等度精神、神經障害，精神及身體之勞動能力較一般顯明低下
                  者：適用第七級。
      Ｃ、被告係用無法定權責之特約醫師來審核勞工保險條例第五十三條附表二勞
          工保險殘廢給付標準表之法定事項，因該特約醫師與被告只是公法上之委
          任關係，被告不能用組織法，取代行為法來行使職權。更何況依勞工保險
          條例第五十一條之規定保險人即被告，為審核第一項之診療費用，應聘請
          各科醫藥專家組織診療費用審查委員會審核之，在勞工保險條例第一條至
          第七十九條中，只授予被告之特約醫師有權審核該法定事項而已，由此觀
          之，被告組織條例第十一條規定：「本局得視業務需要聘用兼任醫師十二
          人至二十人。」係勞工保險條例第五十一條之授權，但並無授予被告特約
          醫師有法定權責可審核前開附表二法定事項之職權。被告用無法定診斷權
          責之人來審核經立法院立法通過，並經總統命令公佈實施之法定事項，乃
          逾越權限或濫用權力之違法行政處分。是被告以同一位階之醫師，來否決
          另一位醫師之專業能力，無法源依據。
    二、被告方面則謂：
      Ａ、依勞工保險條例第五十四條規定：「被保險人因職業傷害或罹患職業病，
          經治療終止後，如身體遺存障害適合殘廢給付標準表規定之項目，並經保
          險人自設或特約醫院診斷為永久殘廢者，依同表規定之殘廢等級及給付標
          準，增給百分之五十，一次請領殘廢補償費。」又依勞工保險殘廢給付標
          準表之胸腹部臟器障害系列附註二規定，胸腹部臟器障害等級之審定：胸
          腹部臟器機能遺存障害，須將症狀綜合衡量，永久喪失勞動能力與影響其
          日常生活活動或社會生活活動之狀況及需他人扶助之情形，比照精神、神
          經障害等級審定基本原則，綜合審定其等級。附註四規定「塵肺症」障害
          等級之審定：塵肺症障害亦應按照前述「胸腹部臟器障害」等級審定之原
          則，審定其等級。其中「胸腹部臟器機能遺存顯著障害，終身衹能從事輕
          便工作者」係屬第四十七障害項目第七殘廢等級，給付四四○日，「胸腹
          部臟器遺存障害者」係屬第五十二障害項目第十二殘廢等級，給付一○○
          日。附註六規定：「胸腹部臟器遺存障害者」係指胸腹部遺存機能障害，
          致工作上確有明顯之阻害而由醫學上可予證明者。及同條例施行細則第八
          十條規定：「本條例第五十五條及勞工保險殘廢給付標準表未規定之事項
          ，得由中央主管機關補充規定之。」。復依行政院勞工委員會八十八年五
          月七日台八八勞保二字第○二○五○五號函補充、增列勞工保險殘廢給付
          項目，其附表二「勞工保險塵肺症障害等級肺功能損失程度審定標準」附
          註規定：「塵肺症診斷第二症度以上者，塵肺症肺功能損失程度依下列標
          準審定：符合FVC：六十─七十九%、FEV1：六十─七十九%、FEV1/ FVC：
          六十─七十四%、DLCO：六十─七十九%、VO2MAX：二○─二五ML/KG、MIN
          ，按勞工保險殘廢給付標準第五十二障害項目胸腹部臟器遺存障害者，給
          付第十二殘廢等級。．．．」（原處分卷附件一）。本件原告以其離職退
          保後罹患塵肺症申請職業病殘廢給付（附件二），並檢送天主教聖保祿修
          女會醫院八十八年三月二十日開具之殘廢診斷書、塵肺症診斷書（原處分
          卷附件三）及其胸部ｘ光片為證，被告據以核定原告所患符合首揭標準表
          第五十二項第十二等級，乃按該等級加給百分之五十核發一五○日職業病
          殘廢給付，揆諸首揭規定並無不合。
      Ｂ、被告就塵肺症案件聘請專科醫師提供專業意見並無不當，合先明：
        ａ、本案就原告所訴首應明者，係有關其主張被告以特約胸腔專科醫師審
            查被保險人之殘廢給付是違法及不適格云云，按塵肺症殘廢給付，須就
            被保險人所送之殘廢診斷書、塵肺症診斷書及胸部ｘ光片綜合研判審查
            ，惟前開資料之判讀涉及高度之醫學專業知識，被告之人員並非專業人
            士，如無借重專科醫師提供醫學專業知識，勢難行使審核之職權，是被
            告延請專業醫師提供意見俾利審查，原為此類案件事理上必然之需求，
            並無不當，況被告僅係借助專業醫師之專業意見，終局作成核定者仍為
            被告，於此並無權限之委託，尚無需法令之授權。
        ｂ、縱退步以言，被告請醫師提供專業意見需有法律之授權，勞工保險局組
            織條例第十一條第二項明定被告得視業務需要聘用兼任醫師十二人至二
            十人，另勞工保險條例第二十八條、第五十六條及同條例施行細則第六
            十一條規定保險人為審核保險給付，得調查有關之文件、得另行指定醫
            院或醫師複檢，上開規定雖未明定被告得聘用醫師，惟被告既得調查有
            關文件及另行指定醫院或醫師複檢，自必需有醫師判讀相關文件並提出
            專業意見，是以上規定亦均足為授權之依據。故被告就塵肺症案件聘請
            專科醫師提供專業意見並無不當。
      Ｃ、有關被告及勞工保險監理委員會特約醫師之審查意見：
        ａ、原告雖訴稱，其經醫師鑑定為塵肺症第二症度，應屬第四十七項第七等
            級殘廢云云，惟查前開殘廢診斷書記載：原告並無明顯肺功能障礙，可
            從事一般勞動工作，且據被告及勞工保險監理委員會專業醫師審查均認
            ，依原告胸部Ｘ光片及肺功能測試，判定原告所患為第三症度塵肺症，
            符合前揭殘廢給付審定標準第五十二項第十二等級（原處分卷附件七及
            附件四）。復依前開法令規定，塵肺症障害等級之審定，應按照「胸腹
            部臟器障害」等級審定之原則而審定，並須依各種檢查方式檢定。症度
            之區分基準，祗係塵肺症審定為職業病之基準，故規定被審定為第二症
            度以上者，始為勞工保險職業病，其殘廢給付之等級及標準，仍須依上
            開綜合審定原則並就肺功能損失程度之臨床症狀而審定之。故雖同為塵
            肺症患者，惟因塵肺症分布密度、塵肺症度及心肺功能檢查結果等均不
            同，給付等級自有差異。
        ｂ、又按勞工保險職業病殘廢給付僅係針對該職業病所造成之身體障害為補
            償，是被保險人如有因其他非該職業病導致之身體障害，於審核時自當
            予以排除，塵肺症之殘廢給付亦應依前開原則審查，查原告係離職退保
            後再請領殘廢給付，其請領時如依所送資料顯示有因年邁所致之身體機
            能自然退化或其他非塵肺症之病變導致之身體障害（如肺結核、肺氣腫
            、肺炎、慢性支氣管炎、肺肋膜積水等任何肺部感染所遺存之肺部病灶
            皆有可能影響肺功能），自應排除上開原因所致之障害，僅就塵肺症部
            分為給付。
        ｃ、再被告方面就原告所送客觀事實上之相關證據如Ｘ光片、肺功能檢測報
            告等，除ｘ光片顯示之型別與肺功能測試結果未合或有疑義者，依勞工
            保險條例第五十六條通知被保險人洽指定醫院複檢，補送完整之肺功能
            檢查報告以憑複審外，均採為審查之主要依據，並未違反或排斥。至殘
            廢診斷書所載之殘廢程度，原為出具醫師之判斷意見，按被告就被保險
            人之殘廢程度，原即得於職權範圍內依法認定事實，不受其他主觀判斷
            意見之拘束，此見諸由前揭勞工保險條例第二十八條、第五十六條及同
            條例施行細則第六十一條規定益明，是被告認定事實並無違法之處，復
            查行政法院對與不確定法律概念相當之事項，就行政機關在處理過程中
            委請專家審查之案件，通常皆予尊重（原處分卷附件八），是系爭塵肺
            症案件亦宜參照前開實務見解。
      Ｄ、並非被告特約醫師之審查意見與原告殘廢診斷書之記載有異即有複檢必要
          ：
        ａ、依據勞工保險條例第五十六條規定，保險人於審核保險給付認為有複檢
            必要時，得另行指定醫院或醫師複檢，惟醫理上塵肺症在短期內並不致
            有急遽之變化，是如所送資料已足以據為核定之基礎，即尚無複檢之必
            要，通常於被保險人ｘ光片顯示之型別與肺功能測試結果未合或有疑義
            者，始有複檢之必要，又縱經複檢，其複檢後之肺功能指數較複檢前不
            同或為重者，仍以取被保險人最大用力及其檢查結果最好的一次之塵肺
            症診斷書或肺功能檢查報告，為評定給付等級依據〈因檢查結果較差者
            應係被保險人未用最大力量呼氣等非病情惡化之因素所致〉，是被保險
            人之權益並不致因未送複檢而受影響。
        ｂ、又勞工保險條例第五十六條所規定「必要時」之要件性質上為不確定法
            律概念，依前開行政法院之實務見解，被告就個案有無複檢必要之判斷
            自亦應受尊重，故尚難謂被告特約醫師之審查意見與原告殘廢診斷書之
            記載有異即有複檢必要。
      Ｅ、退保後塵肺症殘廢給付之特殊性─法律外之政策開放及數量龐大：
        ａ、最後須申明者，係退保後塵肺症殘廢給付之特殊性，按勞工保險條例第
            十九條第一項之規定，被保險人或其受益人，於保險效力開始後，停止
            前發生保險事故者，得依本條例規定，請領保險給付。而職業病殘廢給
            付保險事故之日，依勞工保險條例第五十四條規定，係被保險人治療終
            止審定成殘或領取職業傷病給付期滿，經診斷為永久不能復原之日，本
            批塵肺症殘廢給付案件之被保險人，其審定成殘之日期均在其退保之後
            ，揆諸首揭勞工保險條例第十九條第一項規定，原屬退保後之事故，不
            得請領保險給付。
        ｂ、又本批請領退保後殘廢給付之被保險人均已請領老年給付，按老年給付
            所補償者，係勞工因退保後未從事勞動之損失，而殘廢給付所補償者，
            則係被保險人因殘廢而喪失或減損勞動力之損失，退保後殘廢給付所保
            障者，自係被保險人退保後因殘廢而喪失或減損勞動力之損失，後者（
            喪失或減損勞動力之損失）範圍應為前者（未從事勞動之損失）所涵蓋
            （勞動力減損小於未從事勞動之損失，勞動力喪失則等同於未從事勞動
            之損失，此由勞工保險條例第二十一條之一規定被保險人因殘廢不能繼
            續從事工作，而同時具有請領殘廢給付及老年給付條件者，僅得擇一請
            領殘廢給付或老年給付可見），是二者保障之目的相同，又大法官會議
            釋字第三一○號解釋業已闡明被保險人請領老年給付者，不應重複請領
            傷病給付（原處分卷附件九），則揆諸該號解釋之意旨並舉輕明重，保
            險人請領老年給付者，自亦不得請領殘廢給付（至被保險人如於退保後
            繼續工作再加入職災保險，於發生職業災害時自得基於職災保險被保險
            人之身分請領職災保險給付，此與退保後塵肺症之殘廢給付尚有差異）
            。綜上，如以勞工保險條例第十九條第一項規定或殘廢給付之性質而論
            ，被保險人退保後均不得領取本案之殘廢給付。
        ｃ、惟行政院勞工委員會為強化對勞工之保障，特別以八十七年十一月五日
            台八十七勞保三字第○五○二○七號函頒布被保險人因保險期間罹患疾
            病，於離職退保後經診斷確定為職業病者，得請領職業災害保險殘廢給
            付之相關規定（附件十），此項政策開放實施後，被告已受理三萬九千
            多件退保後塵肺症殘廢給付申請案件，以其政策性開放及數量龐大之特
            殊性，如核定不當，其弊之一端則為此項特別嘉惠勞工之政策未能貫徹
            ，一端則係嚴重違反勞工保險條例、不符勞保有限資源之分配正義並影
            響勞保財務結構甚鉅，是其影響均屬深遠，非僅關個案之得失，故被告
            核定皆敬慎為之，力求妥適。
    三、本院認為：
      Ａ、本件原告申請給付（八十八年三月二十二日）雖係在行政院勞工委員會以
          八十八年五月七日八十八勞保二字第○二○五○五號函發布「勞工保險塵
          肺症障害等級肺功能損失程度審定標準」之前，但被告係於八十八年五月
          十日核定，乃在該函令發布之後，則其依「勞工保險塵肺症障害等級肺功
          能損失程度審定標準」核定本案，自無不合。
      Ｂ、被告認定事實並未違法：
        １、原告認其症狀該當於殘廢給付標準表「胸腹部臟器障害」系列第四十七
            障害項目第七殘廢等級之理由，乃原告據以申請之醫師診斷證明記載「
            僅能從事輕便工作」等症狀述，自認符合第四十七障害項目「胸腹臟
            器機能遺存顯著障害，終身祗能從事輕便工作者」之身體障害狀態。
        ２、惟依上開法令規定，塵肺症障害等級之審定，應按照「胸腹部臟器障害
            」等級審定之原則而審定，並須依各種檢查方式檢定（參照勞工保險塵
            肺症審定準則所載之檢查項目），原告申請時提出之醫師診斷證明並非
            唯一之審定依據，是以被告仍應依上開綜合審定原則並就肺功能損失程
            度之臨床症狀而審定之。
        ３、又「殘廢給付標準表」就胸腹部臟器障害等級之審定，僅規定比照精神
            、神經障害等級審定基本原則、綜合審定，非謂給付等級、標準一律比
            照，而係就性質相容且「胸腹部臟器障害」項中無自行規定者始應予比
            照適用，故「胸腹部臟器障害」項目第四十七項已就「胸腹部臟器機能
            遺存顯著障害」之情形定其給付等級，如個案符合此情形，自應予適用
            ，而無須比照精神、神經障害項目之審定原則。
        ４、末因被告機關之承辦人員並非醫學專業人士，需借重被告延請之專科醫
            師提供醫學專業知識（勞工保險條例第二十八條、第五十六條及同條例
            施行細則第六十一條參照），以就被保險人所送之殘廢診斷書、塵肺症
            診斷書及胸部Ｘ光片綜合研判審查。因前開資料之判讀涉及高度之醫學
            專業知識，基於前述對行政權「判斷餘地」之尊重，系爭醫學判斷如無
            形式外觀、邏輯關連意義上之瑕疵，應認為合理。
        ５、至原告主張被告所聘任之特約胸腔專科醫師未經法律授權，所為處分逾
            越權限，應以違法論等質疑，本院認為並非可採，理由如下：
          ａ、被告委任之專科醫師之性質屬於「鑑定人」，乃依其所具備之特定專
              業知識、經驗定則對案件事實表示意見之人（行政程序法第四十一條
              第一項參照），其鑑定意見對行政機關並無規範拘束力，亦非對人民
              之意思表示，性質並非行政處分，故無行政訴訟法第四條第二項「逾
              越權限或濫用權力之行政處分，以違法論」之適用。
          ｂ、又行政機關調查事實，於其專業之知識或經驗有欠缺時，選任適當之
              鑑定人提供意見，本有助於釐清案件事實，以裨正確適用法律，且未
              涉及人民權利的限制或剝奪，自不須待法律授權始得為之。
          ｃ、鑑定人既受選任，提供專業之知識與經驗，其與行政機關間之法律關
              係自應屬有償，而得請求相當之報酬（行政訴訟法第一百六十條參照
              ），故原告徒以特約醫師與被告機關間具金錢酬庸關係，而謂特約醫
              師無法秉公認定，指摘顯屬草率。
        ６、查依原告所提天主教聖保祿修女會醫院診斷書記載其肺功能指數為FEV1
            /FUC 67%，核屬前揭「審定標準」之第五十二項第十二級，與原告及審
            議機關所委託專業醫師之鑑定意見相同。原告起訴意旨僅就原醫師診斷
            證明「塵肺症第二症度」之記載反覆論陳，並未提出其他證據足以推翻
            被告醫師所為之判斷，以證明其病症確合致第四十七障害項目第七殘廢
            等級，依據舉證責任分配之法理（行政訴訟法第一百三十六條準用民事
            訴訟法第二百七十七條參照），無法舉證之不利益應由原告承擔。
丙、綜上所述，本件原告依法不得按殘廢給付標準表「胸腹部臟器障害」系列第四十
    七障害項目第七殘廢等級請領殘廢給付，原處分依殘廢給付標準表「胸腹部臟器
    障害」系列第五十二障害項目第十二殘廢等級，給付其一五０日（因職業病加計
    百分之五十），而駁回原告其餘請求，並無不合，審議及一再訴願決定遞予維持
    亦無違誤，原告訴請將之一併撤銷，並請求被告機關改按第四十七條第七級加計
    職業病補償，核給六六０日之殘廢給付之審定處分，且同時併行提起給付之訴，
    請求補給差額及利息，於法無據，應予駁回。
據上論結，本件原告之訴為無理由，爰依行政訴訟法第二百十八條、民事訴訟法第三
百八十五第一項前段、行政訴訟法條第九十八條第三項前段，判決如主文。
中        華        民        國    九十    年    六    月    二十七    日
                    臺 北 高 等 行 政 法 院  第 五 庭
                                審 判 長 法  官    姜素娥
                                         法  官    帥嘉寶
                                         法  官    林文舟
右為正本係照原本作成。
如不服本判決，應於送達後二十日內，向本院提出上訴狀並表明上訴理由，如於本判
決宣示後送達前提起上訴者，應於判決送達後二十日內補提上訴理由書（須按他造人
數附繕本）。
中      華      民      國     九十     年      六      月    二十九    日
                                         書記官    蔡幸樺


司法院資訊處製作；財團法人民間司法改革基金會備份。
